臺灣高等法院刑事判決　　　　　　　　　　　　　　　九十三年度上易字第一七號
　　上　訴　人　臺灣桃園地方法院檢察署檢察官
　　被　　　告　甲○○
右上訴人因被告竊盜案件，不服臺灣桃園地方法院九十二年度易字第一二二五號，中
華民國九十二年十月三十一日第一審判決（起訴案號：臺灣桃園地方法院檢察署九十
二年度偵字第一二八二一號）提起上訴，本院判決如左：
    主  文
上訴駁回。
    理  由
一、公訴意旨略以：被告甲○○基於意圖為自己不法所有而竊取他人財物之概括犯意
    ，先於民國九十二年六月五日凌晨六時許（起訴書誤載為九十三年六月五日），
    在新竹縣關西鎮○○路一五三巷內，竊取被害人乙○○所有車牌號號碼Ｚ七—八
    八○九號自小客車，得手後將原車牌取下懸掛其兄白友峰所有號碼三Ｕ—二四六
    二號車牌後供己使用（起訴書誤載為其弟白友峰），復於九十二年六月二十八日
    下午十三時三十分許，在桃園縣中壢市龍岡停車埸，竊取被害人丙○○所有置放
    在自小客車內陸軍總部識別證及大漢營區通行證各乙張，迨於八月二日上午十時
    四十分許，被告將前揭車停放於桃園縣中壢市○○路二六四巷一一弄二二號住宅
    前，為警查獲，並在該車內扣得上開證件，因認被告涉有刑法第三百二十條第一
    項之連續竊盜罪嫌云云。
二、按犯罪事實應依證據認定之，無證據不得認定犯罪事實，刑事訴訟法第一百五十
    四條定有明文。又被告之自白不得作為有罪判決之唯一依據，仍應調查其他必要
    之證據，以察其是否與事實相符，同法第一百五十六條第二項亦有明文。認定犯
    罪事實所憑之證據，雖不以直接證據為限，間接證據亦包括在內；然而無論直接
　  或間接證據，其為訴訟上之證明，須於通常一般之人均不致有所懷疑，而得確信
　  其為真實之程度者，始得據為有罪之認定，倘其證明尚未達到此一程度，而有合
　  理之懷疑存在時，事實審法院復已就其心證上理由予以闡述，敘明其如何無從為
　　有罪之確信，因而為無罪之判決，尚不得任意指為違法（最高法院七十六年台上
    字第四九八六號判例）。認定犯罪事實應依證據，為刑事訴訟法所明定，故被告
    否認犯罪事實所持之辯解，縱屬不能成立，仍非有積極證據足以證明其犯罪行為
    ，不能遽為有罪之認定（最高法院三十年上字第一八三一號判例）。
三、起訴所憑之證據：
    公訴意旨認被告涉犯連續竊盜犯行，無非係以被害人乙○○、丙○○之指訴，及
    卷附贓物認領保管單在卷可稽為主要論據。
四、被告之辯解：
    訊據被告堅詞否認前開犯行，辯稱該車係綽號「李正國」之男子交給伊使用，非
    其所竊得，因該車沒有車牌，伊才會將其兄白友峰所有之三Ｕ—二四六二號車牌
    懸掛上去後作為代步工具使用，「李正國」有告訴伊該車是贓車，所以伊是有收
    受贓車，沒有竊盜等語。
五、本院之判斷：
（一）被告甲○○於九十二年八月二日上午十時四十分許，在桃園縣中壢市○○路二
      六四巷一一弄二二號前為警查獲時，固持有被害人乙○○失竊之車牌號碼Ｚ七
      —八○九九號自小客車及被害人丙○○失竊之陸軍總部識別證及大漢營區通行
      證，然此僅足證明該自小客車、陸軍總部識別證及大漢營區通行證於被竊後，
      歷經約一、二個月，最後係由被告所持有無誤，惟被告持有上開失竊物之緣由
      甚多，或為借、買，甚或受贈、受寄等不一而足，自非僅竊取一途，因之，尚
      難因其持有贓物即認必係竊取所得。
（二）被害人乙○○、丙○○固曾報案指其分別所有之前揭自小客車、陸軍總部識別
      證及大漢營區通行證失竊等情，惟因並未指明係何人所為，渠等在警局之供述
      及所出具之贓物領據，亦僅能認定本案車輛及證件係屬贓物而已。雖公訴人又
      以該自小客車果若非被告所竊得，其何須掛上其兄白友峰所有之車牌以防被查
      獲，因而推論被告有本件連續竊盜犯行云云，惟徵諸被告於原審及本院均坦承
      知道該車是「李正國」所偷的贓車，「李正國」交給伊使用時因該車沒有車牌
      ，伊才會將其兄白友峰所有之車牌懸掛上去後作為代步工具使用等語，並無違
      一般常情事理，且依其辯稱結果縱無竊盜犯行，亦不免有涉及收受贓物罪嫌，
      實無須故意為虛妄不實陳述之必要。
六、檢察官上訴意旨及本院維持原判決之理由：
    刑事訴訟法第一百六十一條已於九十一年二月八日修正公布，修正後同條第一項
    規定：檢察官就被告犯罪事實，應負舉證責任，並指出證明之方法。因此，檢察
    官對於起訴之犯罪事實，應負提出證據及說服之實質舉證責任。倘其所提出之證
    據，不足為被告有罪之積極證明，或其闡明之證明方法，無從說服法官以形成被
    告有罪之心證，應為被告無罪判決之諭知。本件檢察官上訴意旨雖以：被告稱係
    年籍不詳之「李正國」所交付贓車，惟經提示「李正國」照片十二張，均未能指
    認何人為李正國，顯見所辯係事後卸責之詞云云。惟查，公訴人如何確信所提示
    之「李正國」照片十二張中，必有將前開贓車交付被告之人，或係被告基於刻意
    掩藏實際交車者之身分，俾隱匿該人所涉之犯行，亦非無可能；縱被告所辯車輛
    來源係屬虛偽，亦無積極證據足資認定其有竊盜犯行。綜上，公訴人所舉之證據
    不足以使本院達於確信不疑之程度，自屬不能證明被告犯罪，依首揭法條說明，
    即應為無罪之諭知。原審基於上開理由，因認被告竊盜犯罪不能證明，而諭知被
    告無罪之判決，經核並無不合，檢察官上訴意旨仍執前詞指摘原判決不當，為無
    理由，應予駁回。
七、被告涉犯贓物罪部分：
    被告取得該輛自小客車，是否另涉有刑法第三十四章所規定之贓物罪犯行，既未
    經起訴，本院無從逕予審理，應由檢察官另行依法偵處，併此敘明。
八、適用之法律：刑事訴訟法第三百六十八條。
本案經檢察官朱兆民到庭執行職務。
中　　　華　　　民　　　國　　九十三　　年　　　三　　　月　　 十一 　　日
                              臺灣高等法院刑事第八庭
                                  審判長法  官  陳　祐　治
                                        法  官　王　炳　梁
                                        法  官　陳　晴　教
右正本證明與原本無異。
不得上訴。
                                        書記官　郭　台　發
中　　　華　　　民　　　國　　九十三　　年　　　三　　　月　　 十一 　　日
